【裁判字號】    98,判,15
【裁判日期】    980115
【裁判案由】    營業稅
【裁判全文】
最  高  行  政  法  院  判  決
                                        98年度判字第15號
上  訴  人  甲○○
                          送達代收人  乙○○
                          安區○○路○段376號4樓之4
被 上訴 人  財政部臺灣省北區國稅局
代  表  人  陳文宗
                          送達代收人  丙○○
參  加  人  榮勝機械工程股份有限公司
代  表  人  吳振銘
                          送達代收人  乙○○
                          安區○○路○段376號4樓之4
上列當事人間營業稅事件，上訴人對於中華民國95年11月8日臺
北高等行政法院95年度訴字第459號判決，提起上訴，本院判決
如下：
    主  文
上訴駁回。
上訴審訴訟費用由上訴人負擔。
    理  由
一、上訴人未依規定申請營業登記，於民國87年2月至92年2月間
    攬作參加人榮勝機械工程股份有限公司（下稱榮勝公司）工
    程，銷售額合計新臺幣（下同）10,795,459元，經法務部調
    查局新竹市調查站（下稱新竹市調查站）查獲，以93年6月
    23日竹法字第09373705230號函移被上訴人查處，經被上訴
    人審查後認上訴人違章事實成立，除核定補徵營業稅額539,
    773元外，並按所漏稅額處3倍罰鍰共計1,619,300元（計至
    百元止），上訴人不服，申請復查、提起訴願，均遭決定駁
    回，遂提起本件行政訴訟。
二、上訴人起訴主張：上訴人自80年間起即受僱於參加人榮勝公
    司，服務迄今已近20年，近幾年始擔任領班之職務，平日即
    依參加人之指示進行機械之組裝，工作時間及地點並不固定
    。而參加人因經濟規模以及成本控制之考量，故其正式之員
    工編製並不包含油漆、木工、營建等工人，故實際至廠外施
    工組裝作業時，分由領班帶領公司編制內之數人前往作業，
    如該工程需用油漆、清潔、土木、泥水匠等工人時，則授權
    由領班視施工作業需要，於施工地點鄰近僱用臨時工執行作
    業。又上訴人於接受參加人之指示後，即按照該項工程估計
    單之額度執行作業，故非承包工程。況上訴人僅國中學歷且
    無財力，僅憑提供勞務換取工資，並無場地及資本設備，實
    無承包工程之能力。至上訴人接受新竹市調查站約談，該談
    話筆錄並不具證據能力。另參加人之負責人丁○○及相關會
    計人員等因以同一事件遭新竹市調查站認涉有不正當方法逃
    漏稅捐、填製不實會計憑證、行使業務登載不實等罪嫌移送
    臺灣新竹地方法院檢察署（下稱新竹地檢署）偵查，嗣經新
    竹地檢署以94年度蒞字第1383號撤回起訴書撤回全部之起訴
    ，足見參加人之負責人丁○○及相關會計人員等並無犯罪，
    此亦可證上訴人所述非虛。又系爭年度上訴人取自參加人之
    薪資所得均已向被上訴人申報在案，且上訴人於參加人廠房
    之內上班時，均有打卡，參加人為確保工地施工安全，以免
    發生工安事故，亦以上訴人為被保險人，向新光人壽及保誠
    人壽投保工程意外保險，均足證上訴人係受僱於參加人等語
    ，求為判決訴願決定及原處分均撤銷。
三、被上訴人則以：上訴人攬作參加人榮勝公司工程，並應參加
    人要求提供僱用工人之國民身分證資料供該公司列報薪資，
    作為上訴人請領工程款之依據，且上訴人於新竹市調查站亦
    坦承非參加人之正式員工，上訴人承包工程，並提供未曾任
    職於參加人之陳靜美、陳宏吉、許美惠及陳妙芳等人身分資
    料供該公司列報薪資以取得相關工程款等情屬實，是上訴人
    未依規定申請營業登記於87年2月至92年2月間承作參加人工
    程，銷售額10,795,459元，逃漏營業稅計539,773元，違章
    事實明確，從而，原處分核定補徵營業稅額539,773元，並
    按所漏稅額處3倍罰鍰計1,619,300元，並無違誤。至新竹地
    檢署檢察官調查事實結果認為參加人並無逃漏稅捐，撤回起
    訴，惟就參加人將各項細部業務轉包其他包商部分之事實，
    與被上訴人之認定則無不同，故就其他包商而言，仍須依營
    業稅法第28條規定於開始營業前，申請營業登記，並依規定
    申報銷售額等語，資為抗辯，求為判決駁回上訴人之訴。
四、原審斟酌全辯論意旨及調查證據之結果，以：上訴人87年2
    月至92年2月間攬作參加人工程，銷售額合計10,795,459元
    一節，有參加人各協力廠商員工報支薪資簡表、薪資表分頁
    目錄、參加人87至91年度營利事業所得稅結算申報表、被上
    訴人87至91年度綜合所得稅BAN給付清單等件附新竹地檢署
    93年度偵字第3083號丁○○等稅捐稽徵法案件卷可參，而上
    訴人於新竹市調站時自陳「我不是榮勝公司的正式員工，自
    80年左右即幫榮勝公司找工人，按工作內容向榮勝公司請領
    工錢，並無固定月薪。」「．．．如果工作多的時候由我幫
    公司找人或由公司找人給我。工作內容包含油漆、清潔、焊
    接、包裝等，款項於工作完成後，均由榮勝公司以支票或現
    金方式給我，並由我交工人資料給榮勝公司作為薪資所得。
    」等語，核與丁○○、吳方菁、潘玉芬等於新竹地檢署93年
    度偵字第3083號丁○○等稅捐稽徵法案件之調查筆錄悉相符
    合，是上訴人未依法申請營業登記，於87年2月至92年2月間
    承攬施作參加人工程，領取工程款報酬銷售額達10,795,459
    元等情，洵堪認定。至上訴人所執微電腦出勤卡打卡記錄僅
    記載出勤者姓名及出勤年月份，並未記載所屬公司名稱，是
    上開出勤卡是否為參加人管制員工勤務所用，已非無疑；更
    況僱傭契約、承攬契約均為債權契約，僅具相對性，並無排
    他效力，是僱傭契約當事人，於契約存續期間另訂立承攬契
    約，並不影響原僱傭契約合法存立，從而，上訴人主張伊受
    僱於參加人一事縱屬實情，惟此與上訴人與參加人間之承攬
    契約關係本屬可得併立，是上訴人所提之微電腦出勤卡、參
    加人為伊辦理工程意外保險等項，僅能證明伊與參加人間除
    承攬契約關係外，可能尚存有僱傭契約關係，尚不足以證明
    伊與參加人間無承攬關係，自難憑打卡記錄、參加人為伊投
    保工程意外保險、各該年度申報薪資所得等件以為上訴人有
    利之證明。至於新竹地檢署檢察官固以94年度蒞字第1383號
    撤回起訴書撤回該署檢察官前對訴外人丁○○、吳方菁、潘
    玉芬等違反稅捐稽徵法案件（93偵字第3083號）之起訴，惟
    撤回起訴主要理由係因參加人在系爭年度申報營利事業所得
    稅時，所申報之僱用人數、薪資總額，明顯低於國稅局綜合
    所得稅BAN給付清單內之僱用人數、薪資總額，參加人無法
    從中逃漏稅捐，與本件上訴人未依行為時營業稅法第35條第
    1項規定申請營業登記，逕行銷售貨物而逃漏營業稅無涉；
    況該撤回起訴書內亦明白判斷上訴人與參加人間為工程承包
    關係，未對上訴人為有利之認定。本件上訴人攬作參加人工
    程，自屬以營利為目的之私營事業，其未依規定向主管稽徵
    機關申請營業登記，並開立統一發票予買受人，並向主管稽
    徵機關申報銷售額、應納或溢付營業稅額，則被上訴人依查
    得資料，核定補徵營業稅額539,773元外，並按所漏稅額處3
    倍罰鍰計1,619,300元，於法並無不合，原處分認事用法均
    無違誤，訴願決定遞予維持，亦無不合，因將訴願決定及原
    處分均予維持等由，而駁回上訴人之訴。
五、本院經核原判決並無不合，茲就上訴意旨，再論斷如下：按
    「有左列情形之一者，為營業人：一、以營利為目的之公營
    、私營或公私合營之事業。二、非以營利為目的之事業、機
    關、團體、組織，有銷售貨物或勞務者．．．。」「營業人
    之總機構及其他固定營業場所，應於開始營業前，分別向主
    管稽徵機關申請營業登記。」「營業人銷售貨物或勞務，應
    依本法營業人開立銷售憑證時限表規定之時限，開立統一發
    票交付買受人．．．。」「營業人除本法另有規定外，不論
    有無銷售額，應以每2月為1期，於次期開始15日內，填具規
    定格式之申報書，檢附退抵稅款及其他有關文件，向主管稽
    徵機關申報銷售額、應納或溢付營業稅額。其有應納營業稅
    額者，應先向公庫繳納後，檢同繳納收據一併申報。」及「
    營業人有左列情形之一者，主管稽徵機關得依照查得之資料
    ，核定其銷售額及應納稅額並補徵之：．．．三、未辦妥營
    業登記，即行開始營業，或已申請歇業仍繼續營業，而未依
    規定申報銷售額者。」「納稅義務人，有左列情形之一者，
    除追繳稅款外，按所漏稅額處1倍至10倍罰鍰，並得停止其
    營業：一、未依規定申請營業登記而營業者．．．。」行為
    時營業稅法第6條第1款、第2款、第28條前段、第32條第1項
    前段、第35條第1項、第43條第1項第3款及裁罰時加值型及
    非加值型營業稅法第51條第1款分別定有明文。另財政部頒
    訂稅務違章案件裁罰金額或倍數參考表，其中關於「營業稅
    稅目第51條第1款」規定：「一、未依規定申請營業登記而
    營業者：一、經第一次查獲者。按所漏稅額處3倍之罰鍰．
    ．．。」查本件主要爭點為上訴人是否有承攬參加人榮勝公
    司之外包工程，抑或僅受僱於榮勝公司。原判決以被上訴人
    依新竹市調查站查獲調查筆錄、外包商資料、工程合約等證
    據資料，審理查明上訴人未依規定申請營業登記，於87年2
    月至92年2月間攬作參加人榮勝公司工程，銷售額合計10,79
    5,459元，且未逾核課期間，違章漏稅事證明確，除核定補
    徵營業稅額539,773元外，並按所漏稅額處3倍罰鍰計1,619
    ,300元。上訴人主張伊僅係受僱於參加人榮勝公司之員工，
    由榮勝公司視工作需要授權由伊於施工地點鄰近僱用油漆、
    清潔、土木、泥水匠等臨時工執行作業，實際上與榮勝公司
    並無承攬關係，新竹市調查站之調查筆錄不具證據能力云云
    。惟查上訴人於新竹市調查站調查筆錄已自承非榮勝公司的
    正式員工，榮勝公司職員吳方菁亦稱上訴人為榮勝公司之下
    游協力廠商，該筆錄內容係依自由意識所為供述，並經確認
    無訛後簽名，且所述內容亦有筆錄內所提示查扣相關證物可
    供佐證，自可為其違章漏稅證據，上訴人指稱無證據能力，
    實無足採。又榮勝公司負責人丁○○及職員吳方菁、潘玉芬
    等人經檢察官提起公訴後，固經新竹地檢署檢察官撤回起訴
    ，惟撤回起訴之主要理由係因榮勝公司在系爭年度申報營利
    事業所得稅時，所申報之僱用人數、薪資總額，明顯低於國
    稅局綜合所得稅BAN給付清單內之僱用人數、薪資總額，榮
    勝公司無法從中逃漏稅捐，與本件上訴人未依規定申請營業
    登記，逕行銷售貨物而逃漏營業稅無涉；況該撤回起訴書內
    亦載明上訴人與榮勝公司間有工程承包關係，故上訴人尚難
    執該撤回起訴書資為本件對其有利之論據。另參加人榮勝公
    司將工程轉包予下游協力廠商未依規定取得進貨憑證違反稅
    捐稽徵法事件，提起行政訴訟，雖經原審法院95年度訴字第
    4547號判決認數額計算錯誤，將訴願決定及原處分均撤銷。
    惟該判決理由認數額計算錯誤，並未包括上訴人部分，且該
    判決非最後確定判決，故上開判決亦難執為對上訴人之有利
    論據。上訴人長期為榮勝公司外包下游協力廠商，承攬油漆
    、焊接、包裝、清潔、土木等業務，已具營利事業型態，未
    依規定申請營業登記而營業，違章漏稅明確，無上訴人所舉
    財政部63年4月20日臺財稅第32628號、63年8月15日臺財稅
    第36021號、68年4月6日臺財稅第32126號及83年2月16日臺
    財稅第00000000號等函釋之適用。從而被上訴人核定補徵營
    業稅額539,773元，並按所漏稅額處3倍罰鍰計1,619,300元
    ，核無不合。經核上訴人在原審所為之主張不足採，業經原
    審論述綦詳，原判決並無不適用法規或適用不當等違背法令
    情事，其所適用之法規與該案應適用之現行法規並無違背，
    與解釋判例，亦無牴觸，並無所謂原判決有違背法令之情形
    ；又證據之取捨與當事人所希冀者不同，致其事實之認定亦
    異於該當事人之主張者，不得謂為原判決有違背法令之情形
    。此外，上訴人其餘所訴各節，無非係就原審取捨證據、認
    定事實之職權行使，指摘其為不當，均無足採。上訴論旨，
    指摘原判決違誤，求予廢棄，難認有理由，應予駁回。
六、據上論結，本件上訴為無理由。依行政訴訟法第255條第1項
    、第98條第1項前段，判決如主文。
中    華    民    國    98    年    1     月    15    日
                    最高行政法院第五庭
                        審判長法官  黃  璽  君
                              法官  林  茂  權
                              法官  鄭  忠  仁
                              法官  黃  本  仁
                              法官  吳  東  都
以  上  正  本  證  明  與  原  本  無  異
中    華    民    國    98    年    1     月    16    日
                              書記官  彭  秀  玲


司法院資訊處製作；財團法人民間司法改革基金會備份。
